【裁判字號】    97,簡上,14
【裁判日期】    970423
【裁判案由】    侵權行為損害賠償
【裁判全文】
臺灣板橋地方法院民事判決              97年度簡上字第14號
上  訴  人    乙○
即被上訴人            號5樓
被上訴人      國統印鐵股份有限公司
即上訴人
兼法定代理人  甲○○
上列當事人間請求侵權行為損害賠償事件，兩造對於中華民國
96年12月5 日本三重院簡易庭96年度重簡字第10010 號第一審判
決各自提起上訴，經本院於97年4 月9 日言詞辯論終結，判決如
下：
    主  文
原判決關於命上訴人國統印鐵股份有限公司給付超過新台幣壹拾
萬元及自民國九十七年四月十八日起至清償日止，按年利率百分
之五計算之利息部分，及該部分假執行之宣告均廢棄。
上訴人國統印鐵股份有限公司其餘上訴駁回。
上訴人乙○之上訴駁回。
上訴人甲○○之上訴駁回。
第二審訴訟費用由兩造各自負擔。
    事實及理由
一、上訴人即被上訴人乙○主張：被上訴人即上訴人甲○○受僱
    於被上訴人即上訴人國統印鐵股份有限公司（下稱國統公司
    ）擔任分配工廠之堆高機駕駛工作，負責駕駛堆高機裝卸貨
    物，為從事駕駛業務之人，其於民國95年7 月24日中午12時
    5 分許，在臺北縣五股鄉○○路77巷16號分配工廠操作堆高
    機作業，準備自工廠駛出，進入廠前車道，橫越至車道對面
    ，卸載停在車道上之貨車車上貨物時，本應注意其駕駛堆高
    機自路外駛入車道時，應注意左右來車，並讓行進中之車輛
    優先通行，依當時情節又無不能注意之情形，竟疏未注意及
    此，即駕駛編號14E03894號之堆高機，貿然駛出工廠門口，
    欲駛入廠前車道，適乙○騎乘車號CV9-890 號之重型機車，
    自其右方沿其廠前五股鄉○○路77巷車道由觀音山往登林路
    方向駛來，因遇上開貨車停在其行車方向前方之車道上，阻
    礙其行駛，乃向左繞道行駛，甲○○所駕堆高機前方突出之
    升降桿，已伸出車道上，因而與乙○之機車左側車身發生擦
    撞，致乙○人車倒地滑行，因而造成乙○受有左上臂約12×
    4 公分之擦傷、左肘約5 ×1 公分之擦傷、右膝約3 ×3公
    分之擦傷、左膝約5 ×2 公分之擦傷等傷害，應負侵權行為
    損害賠償之責，爰依民法第195 條第1 項、第188 條第1項
    規定，求為判決：甲○○、國統公司連帶賠償精神慰藉金新
    臺幣（下同）30萬元，及自起訴狀繕本送達翌日起按年息5%
    計算之法定遲延利息等語。
二、被上訴人即上訴人甲○○、國統公司則抗辯：甲○○於前開
    時地駕駛堆高機出門，本應先注意前方，再注意左方（即正
    常靠右行駛之來車），在車身出門口時，根本無法注意右方
    來車，對乙○右方之來車，而且是逆向行駛之來車，實難予
    以注意。又乙○見到路中不明車號之大貨車往左行駛時，實
    已造成逆向行駛，其應注意左側是否有來車，竟未注意，逕
    由不明車號大貨車左側衝出，致甲○○閃避不及，方發生本
    件車禍事故，應與有過失。且乙○所受之傷勢僅擦傷，非開
    放性傷口，無須縫合，應不會留下疤痕，是乙○稱受傷部位
    留有面積頗大之疤痕，永無復原之日，實為誇大之詞。另乙
    ○為高職畢業，平日從事廠務助理工作，其擦傷目前既已復
    原，疼痛時間尚屬短暫，亦無影響其工作之情形，是其請求
    之精神慰撫金過高，且乙○於偵查中經檢察官詢問時，曾稱
    8 萬元賠償金其可接受，故8 萬元之精神慰撫金已足彌補其
    精神上損失等語，資為抗辯。
三、原審判命甲○○、國統公司連帶給付乙○10萬元，及自起訴
    狀繕本送達甲○○之翌日即96年4 月12日起至清償日止，按
    年息5%計算之利息，並駁回乙○其餘之訴。乙○就原審駁回
    其20萬元本息部分聲明不服，提起上訴；甲○○、國統公司
    則就其等敗訴部分全部不服，提起上訴。乙○於本院之上訴
    聲明為：
    (一)原判決不利於乙○部分廢棄。(二)上開廢棄部分，甲○○、
    國統公司應再連帶給付乙○20萬元，及自96年4 月12日起至
    清償日止，按年息5%計算之利息；答辯聲明為：駁回甲○○
    、國統公司之上訴。甲○○、國統公司於本院之上訴聲明為
    ：(一)原判決不利於甲○○、國統公司部分廢棄。(二)上開廢棄
    部分，乙○在第一審之訴及假執行之聲請均駁回；答辯聲明
    為：駁回乙○之上訴。
四、上訴人即被上訴人乙○主張：甲○○受僱於國統公司擔任分
    配工廠之堆高機駕駛工作，甲○○於95年7 月24日中午12時
    5 分許，在臺北縣五股鄉○○路77巷16號分配工廠操作堆高
    機作業，準備自工廠駛出，進入廠前車道，橫越至車道對面
    ，卸載停在車道上之貨車車上貨物時，適乙○騎乘車機車自
    其右方沿其廠前五股鄉○○路77巷車道由觀音山往登林路方
    向駛來，因遇上開貨車停在其行車方向前方之車道上，阻礙
    其行駛，乃向左繞道行駛，而甲○○所駕堆高機前方突出之
    升降桿，已伸出車道上，因而與乙○之機車左側車身發生擦
    撞，致乙○人車倒地滑行，造成乙○受有左上臂約12×4公
    分之擦傷、左肘約5 ×1 公分之擦傷、右膝約3 ×3 公分之
    擦傷、左膝約5 ×2 公分之擦傷等傷害，甲○○因而涉有業
    務過失傷害之罪嫌，經檢察官提起公訴，並經本院96年度交
    易字第56號判處處拘役59日，得易科罰金之事實，有上開刑
    事判決在卷可稽（見原審卷第5 至7 頁），並有台北縣政府
    警察局蘆洲分局交通分隊處理交通事故現場測繪草圖、道路
    交通事故現場圖、道路交通事故調查報告表(一)、(二)、道路交
    通事故照片、聯合醫院和平院區診斷證明書等件影本附於台
    灣板橋地方法院檢察署95年度偵字第22846 號偵查卷內可稽
    ，有上開偵查卷影本在卷可參，復為甲○○、國統公司所不
    爭執，堪信此部分主張為真實。惟就乙○主張：甲○○就上
    開車禍之發生有過失一節，則為甲○○、國統公司所否認，
    並以前開情詞置辯。是以本件兩造爭執之重點厥為：(一)甲○
    ○就本件車禍事故應否負過失損害賠償責任？(二)乙○對於本
    件車禍之發生是否與有過失？(三)乙○請求之精神慰撫金是否
    過高？茲分述於後：
  (一)甲○○就本件車禍事故，應負過失損害賠償責任，且事故發
    生時甲○○係執行國統公司業務，國統公司應負僱用人連帶
    賠償責任：
    1.查甲○○於前開過失傷害刑事案件偵查中已自承：其將堆
      高機車駛出去時是看左邊、乙○若不逆向就不會撞上，伊
      沒有必要兩邊都去看等語（見前開偵查卷第34頁）。且本
      件車禍經送臺灣省臺北縣區車輛行車事故鑑定委員會鑑定
      結果，認「一甲○○駕駛堆高機，路外駛入車道未注意左
      右來車，為肇事主因。二路中不明車號大貨車，車道內停
      車形成道路障礙，為肇事次因。三乙○駕駛普通重型機車
      ，無肇事因素。」，有臺灣省臺北縣區車輛行車事故鑑定
      委員會95年12月13日北縣鑑字第951725號鑑定意見書附於
      前開偵查卷足稽（見本院卷第39至40頁）。足證甲○○當
      時只注意左方來車，而未注意右方來車，以致發生本件車
      禍，其駕駛行為自有過失。
    2.次按道路交通安全規則第83條第2 項規定，非屬汽車範圍
      之動力機械應依下列規定申請核發臨時通行證後，方得憑
      證行駛道路：一以裝有輪胎且方向盤在左側者為限。二應
      比照第80條之規定向公路監理機關申請核發臨時通行證。
      三、顯有損壞道路、橋樑之虞者，不得核發臨時通行證。
      本件甲○○所駕駛之堆高機，為非屬汽車範圍之動力機械
      ，且依其原廠設計製造之構造、功能及用途等，係屬不具
      備行車安全性能而僅專供場站內使用之非汽車動力機械，
      故依法不得申請臨時通行證，有乙○於本院96年度交易字
      第56號刑事案件審理中提出之交通部公路總局臺北區監理
      所96年2 月1 日北監運字第0960022277號函在卷可按。是
      依上開法文規定，甲○○所駕駛之堆高機既不得申請臨時
      通行證，依法自不得駛入道路，從而其將本件堆高機駛出
      廠外，欲橫越駛入廠前車道至停放於車道對面之貨車處卸
      貨，其駕駛行為本屬違法不當，復因此致生本件車禍，其
      行為顯有過失當無疑義。
    3.是本件甲○○確因執行國統公司職務，過失不法侵害乙○
      甚明，自應成立侵權行為，其與國統公司應連帶對乙○負
      損害賠償責任。
  (二)乙○就本件車禍之發生並無過失：
    甲○○、國統印鐵股份有限公司抗辯稱：乙○見到路中不明
    車號之大貨車往左行駛時，已造成逆向行駛，其應注意左側
    是否有來車，竟未注意，逕由不明車號大貨車左側衝出，致
    甲○○閃避不及，方發生本件車禍事故，故乙○與有過失一
    節，為乙○所否認。而查：乙○騎乘機車接近國統公司工廠
    時，係因其行車方向之車道上停有國統公司欲卸貨之貨車形
    成路障，因而向左繞道行駛，縱有造成逆向行駛之情形，亦
    係因該路中不明車號大貨車停放於車道內形成道路障礙所致
    ，是該過失責任在於停放該貨車之人，非可認係乙○之過失
    。本件車禍經臺灣省臺北縣區車輛行車事故鑑定委員會鑑定
    結果，亦認路中不明車號大貨車，車道內停車形成道路障礙
    ，為肇事次因。乙○駕駛普通重型機車，則無肇事因素，有
    前開鑑定意見書可按，已於前述。是自難遽認乙○於本件車
    禍之發生與有過失。甲○○、國統印鐵股份有限公司此部分
    所辯，並不足採。
  (三)乙○得請求之慰撫金數額：
    1.按因故意或過失，不法侵害他人之權利者，負損害賠償責
      任。故意以背於善良風俗之方法，加損害於他人者亦同。
      違反保護他人之法律，致生損害於他人者，負賠償責任。
      受僱人因執行職務，不法侵害他人之權利者，由僱用人與
      行為人連帶負損害賠償責任。不法侵害他人之身體、健康
      、名譽、自由、信用、隱私、貞操，或不法侵害其他人格
      法益而情節重大者，被害人雖非財產上之損害，亦得請求
      賠償相當之金額。其名譽被侵害者，並得請求回復名譽之
      適當處分，民法第184 條第1 項、第2 項前段、第188 條
      第1 項前段、第195 條第1 項分別定有明文。查甲○○為
      國統公司之受僱人，其於上開時、地駕駛堆高機撞及當時
      騎機車之乙○，使乙○人車倒地滑行，因而造成乙○受有
      左上臂約12×4 公分之擦傷、左肘約5 ×1 公分之擦傷、
      右膝約3 ×3 公分之擦傷、左膝約5 ×2 公分之擦傷等傷
      害，則甲○○之上開行為，已構成因過失不法侵害乙○之
      身體，故乙○依前開規定請求甲○○、國統公司連帶賠償
      慰撫金，即屬有據。
    2.又查乙○為高職畢業，於某公司擔任總經理助理工作，95
      年度所得總額為516,677 元，有其各類所得扣繳暨免繳憑
      單影本、在職證明書、畢業證書影本附卷可參（見原審卷
      第29、31、33頁），其因本件車禍受有前開傷害，精神上
      自受有痛苦。甲○○則為國小畢業，並為國統公司負責人
      ，其95年度所得總額為240,000 元，國統公司資本總額則
      為320 萬元，亦有其各類所得扣繳暨免繳憑單影本（見原
      審卷第24頁）、國統公司基本資料（見本院卷第63頁）在
      卷可參。本院審酌乙○就本件車禍之發生並無過失、甲○
      ○侵害程度、對乙○所造成之損害，及上開兩造之身分、
      地位及經濟能力等一切情狀，認乙○請求精神慰撫金30萬
      元應屬過高，應予核減為10萬元，尚稱允適，逾此部分之
      請求，不應准許。
五、末按遲延之債務，以支付金錢為標的者，債權人得請求依法
    定利率計算之遲延利息。又給付無確定期限者，債務人於債
    權人得請求給付時，經其催告而未為給付，自受催告時起，
    負遲延責任。其經債權人起訴而送達訴狀，或依督促程序送
    達支付命令，或為其他相類之行為者，與催告有同一之效力
    ，民法第233 條第1 項、第229 條第2 項定有明文。而慰撫
    金債權乃屬以支付金錢為標的，故本件乙○並請求甲○○、
    國統公司自收受起訴狀繕本之翌日起加給遲延利息，依上開
    法文規定，尚無不合（最高法院69年台上字第746 號判例要
    旨參照）。而查甲○○係於96年4 月11日收受本件起訴狀繕
    本，有送達證書附卷可稽（見本院96年度交附民字第66號卷
    第3 頁）；至國統公司則係乙○於原審96年11月21日言詞辯
    論期日時始追加為被告（見原審卷第22頁），且於原審並未
    收受起訴狀繕本，而係於97年4 月17日始收受本件起訴狀繕
    本（見本院卷第65頁）。因此乙○本件請求甲○○、國統公
    司連帶給付10萬元，及甲○○部分自96年4 月12日起，國統
    公司部分自97年4 月18日起，至清償日止，按法定利率年息
    5%計算之遲延利息，即有理由，應予准許。逾此部分之請求
    ，則無理由。又上開應准許部分，原審係就民事訴訟法第42
    7 條第1 項之訴訟適用簡易程序所為甲○○、國統公司敗訴
    之判決，應依職權告假執行。原審就上開應准許部分，為甲
    ○○、國統公司敗訴之判決，並依職權酌定相當擔保金額，
    為假執行之宣告，就其餘不應准許部分，為乙○敗訴之判決
    ，核均無違誤，應予維持。兩造上訴意旨就此部分仍執陳詞
    ，指摘原判決不當，求予廢棄，為無理由，皆應予駁回。至
    原審就超過上開應准許部分（即命國統公司給付自96年4 月
    12日起至97年4 月17日止之遲延利息部分），為國統公司敗
    訴之判決，並為假執行之宣告，則有未洽，國統公司上訴意
    旨就此部分指摘原判決不當，求予廢棄改判，為有理由，爰
    將原判決此部分廢棄如主文第一項所示。
六、本件事證已臻明確，兩造其餘攻擊防禦方法及所提之證據，
    經審酌後認於本判決結果不生影響，爰不一一論述，附此敘
    明。
七、據上論結，本件國統公司之上訴為一部有理由，一部無理由
    ，乙○、甲○○之上訴為無理由，依民事訴訟法第436 條之
    1 第3 項、第450 條、第449 條第1 項、第79條、第78條，
    判決如主文。
中    華    民    國    97    年    4     月    23    日
                  民事第一庭    審判長法  官  李世貴
                                      法  官  陳翠琪
                                      法  官  黃信樺
以上正本係照原本作成
本判決不得上訴
中    華    民    國    97    年    4     月    23    日
                                      書記官  李佳靜


司法院資訊處製作；財團法人民間司法改革基金會備份。
